【裁判字號】    98,上重更(二),24
【裁判日期】    981013
【裁判案由】    毒品危害防制條例
【裁判全文】
臺灣高等法院臺中分院刑事判決    98年度上重更(二)字第24號
上  訴  人  臺灣臺中地方法院檢察署檢察官
上  訴  人
即  被  告  乙○○
                    （現在臺灣臺中看守所羈押中）
選任辯護人  張淑琪  律師
上列上訴人因被告犯毒品危害防制條例案件，不服臺灣臺中地方
法院96年度訴字第2585號中華民國96年12月13日第一審判決（起
訴案號：臺灣臺中地方法院檢察署96年度偵字第14347號） ，提
起上訴，判決後經最高法院第二次發回更審，本院判決如下：
    主  文
一原判決關於附表編號一之、販賣第一級毒品予丙○○部分
  、附表編號二、三販賣第一級毒品予丁○○、己○○及定應執
  行刑部分，均撤銷。
二乙○○販賣第一級毒品，處有期徒刑拾伍年壹月。未扣案販賣
  第一級毒品所得新臺幣仟元沒收，如全部或一部不能沒收時
  ，以其財產抵償之；又販賣第一級毒品，處有期徒刑拾伍年壹
  月。未扣案販賣第一級毒品所得新臺幣仟元沒收，如全部或
  一部不能沒收時，以其財產抵償之；又販賣第一級毒品，處有
  期徒刑拾伍年壹月。未扣案販賣第一級毒品所得新臺幣伍佰元
  沒收，如全部或一部不能沒收時，以其財產抵償之。應執行有
  期徒刑拾陸年捌月。未扣案販賣第一級毒品所得合計新臺幣陸
  仟伍佰元沒收，如全部或一部不能沒收時，以其財產抵償之。
三其餘被訴部分均無罪。
    犯罪事實
一、乙○○【（綽號：「黑豆」），前曾分別因施用毒品案件，
    經臺灣臺中地方法院先後二次裁定送觀察、勒戒後，均認無
    繼續施用毒品之傾向 ，分別於民國91年11月12日、92年6月
    13日釋放出所，並各經臺灣臺中地方法院檢察署檢察官分別
    以91年度毒偵字第3393號 、92年度毒偵字第615號為不起訴
    處分確定。又因詐欺案件，分別經本院以91年度重上更(一)字
    第148號 、臺灣臺中地方法院以92年度訴字第1543號分別判
    處有期徒刑2年2月、3年2月，及因偽造文書罪，經臺灣臺中
    地方法院以93年度中簡字第795號判處有期徒刑3月確定，上
    開3罪 ，嗣經臺灣臺中地方法院以93年度聲字第3560號裁定
    定其應執行刑為有期徒刑5年4月確定，經入監服刑，於95年
    4月28日因縮短刑期假釋付保護管束出監 ，該假釋期間原至
    96年8月23日始期滿（後又因案遭撤銷假釋，並自96年8月24
    日起入監執行殘刑1年2月26日，於本件不構成累犯）】明知
    海洛因係毒品危害防制條例 第2條第2項第1款所規定之第一
    級毒品，不得無故持有、販賣，因見販賣毒品有利可圖，詎
    為牟取販賣毒品差價之利益，竟分別基於販賣第一級毒品海
    洛因牟利之犯意，以高於進價之價格一手交錢，一手交貨之
    方式，持其向不知情之林鳳泉（綽號「阿弟仔」，業已於97
    年2月5日死亡）借用申辦之0000000000號行動電話手機及門
    號（係易付卡門號，啟用日為95年9月3日、停機日為96年12
    月2日）充為其與買家聯絡之工具 ，並出面交付第一級毒品
    海洛因，而先後為下列販賣第一級毒品海洛因之行為：
  (一)乙○○基於販賣第一級毒品海洛因營利之犯意，以上開其所
    持用之0000000000號行動電話與丙○○所使用之0000000000
    號行動電話聯絡，約定販賣第一級毒品海洛因之之數量、價
    格及交付之地點，後雙方即於95年12月間某日，依約定在臺
    中市○○路的黃昏市場，以一手交錢一手交貨之方式，由乙○○以新臺幣（下同） 3千元之價格販賣第一級毒品海洛因
    予丙○○1次。
  (二)乙○○另基於販賣第一級毒品海洛因營利之犯意，以上開其
    所持用之0000000000號行動電話與丙○○所使用之00000000
    00號行動電話聯絡，約定販賣第一級毒品海洛因之之數量、
    價格及交付之地點，後雙方亦於95年12月間某日【即上開犯
    罪事實(一)所示日期後之2至3週之某日】，再度依約定在臺中
    市○○路的黃昏市場，以一手交錢一手交貨之方式，由乙○○以3千元之價格販賣第一級毒品海洛因予丙○○1次。
  (三)乙○○又基於販賣第一級毒品海洛因營利之犯意，先後於96
    年4月29日11時58分48秒、同日12時13分9秒，以上開其所持
    用之0000000000號行動電話與丁○○所使用之0000000000號
    行動電話聯絡，約定販賣第一級毒品海洛因之之數量、價格
    及交付之地點，嗣後雙方即依約定在臺中縣大里市境內某不
    詳地點，以一手交錢一手交貨之方式，由乙○○以 5百元之
    價格販賣第一級毒品海洛因予丁○○1次 。嗣經警發現乙○○販毒線索後，報請臺灣臺中地方法院檢察署檢察官指揮偵
    辦，經實施通訊監察及跟監後，於民國96年6月5日19時30分
    許，經警持臺灣臺中地方法院法官所核發之搜索票，在臺中
    市西屯區○○○街42號3樓之3乙○○租屋處，查獲乙○○，
    並當場扣得其所使用之門號0000000000號行動電話1支（NOK
    IA 6030型，含SIM卡1張）及煙蒂2個。
二、案經臺中縣警察局烏日分局移送臺灣臺中地方法院檢察署檢
    察官偵查起訴。
    理  由
壹、本案應先予指明部分：
一、刑法於94年2月2日修正公布，刪除第56條所定連續犯之規定
    ，自95年7月1日施行。而基於概括犯意連續多次販賣毒品之
    行為，於刑法修正刪除連續犯規定之前，均依連續犯論以一
    罪。此次刑法第56條修正理由之說明謂：「對繼續犯同一罪
    名之罪者，均適用連續犯之規定論處，不無鼓勵犯罪之嫌，
    亦使國家刑罰權之行使發生不合理之現象。」「基於連續犯
    原為數罪之本質及刑罰公平原則之考量，爰刪除有關連續犯
    之規定」等語，即係將本應各自獨立評價之數罪，回歸本來
    就應賦予複數法律效果之原貌。而所謂集合犯是指立法者所
    制定之犯罪構成要件中，本就預定有數個同種類之行為將反
    覆實行之犯罪而言，將各自實現犯罪構成要件之反覆多數行
    為，解釋為集合犯，而論以一罪。是以對於集合犯，必須從
    嚴解釋，以符合立法本旨。觀諸毒品危害防制條例所定之販
    賣毒品罪之構成要件文義，實無從認定立法者本即預定該犯
    罪之本質，必有數個同種類行為而反覆實行之集合犯行，故
    販賣毒品罪，難認係集合犯。因此，就刑法修正施行後多次
    販賣毒品之犯行，採一罪一罰，始符合立法本旨（最高法院
    96年度台上字第6048號判決意旨參照）。是以檢察官上訴理
    由所指本案應論以「集合犯」，尚非可採。又依上述，修法
    後販賣毒品之犯行既採一罪一罰，則有關每一獨立犯罪事實
    之認定及證據之採用，自應嚴守每一犯罪事實有無之認定，
    均應依各該次之證據為認定依據，本件有關被告販賣第一級
    毒品海洛因予丁○○部分，依檢察官起訴書附表編號(五)所載
    之時間係「95年12月間某日起，至96年4月間止」 ，從而有
    關被告販賣第一級毒品海洛因予丁○○之時間，如已逾越96
    年4月間止後之時間 ，因非屬檢察官起訴之範圍，本院自無
    從審理認定。故本件被告之選任辯護人於98年 9月29日本院
    審理時主張：「本案證人都沒有查獲任何毒品，仔細看一下
    卷宗，本件有查獲毒品是證人丁○○有查獲一根注射針筒，
    因為這支針筒海洛因水，卷內沒有看到當時是不是有送鑑定
    ，證明針筒內是否有海洛因的成分，這部分請庭上斟酌，向
    地檢署查一下，當時查獲後有無將這支注射針筒送鑑定，證
    明這支針筒裡面是否摻有海洛因，丁○○當時也說這次的東
    西是向被告購買，我們卷內沒有看到這相關鑑定報告，請庭
    上查一下丁○○5月8日被查獲的針筒裡面是否確實有海洛因
    ，這點請庭上斟酌，請庭上參酌原審卷第123頁到第128頁，
    第127 頁證人丁○○有講到5月8日19時向綽號黑豆的男子購
    買，這注射針筒裡面還有海洛因加水10ＣＣ，這部分請庭上
    斟酌，被查扣的針筒裡面有無含海洛因，以資證明證人的證
    述是否實在。」乙節，因96年5月8日被告是否販賣第一級毒
    品予丁○○，本不在檢察官起訴範圍內，本院認尚無調查之
    必要。另本件被告既係於96年6月5日19時30分許，在臺中市
    西屯區○○○街42號3樓之3租屋處，遭警查獲並當場扣得其
    所有之煙蒂2個 ，而本件檢察官起訴書所載犯罪事實所認定
    之被告最後一次販賣第一級毒品海洛因之時間 ，則為96年5
    月間某日止，此距離96年6月5日已有數日之久，是上開扣案
    之煙蒂 2個，自不得引用為本件犯罪事實認定之證據，此應
    先予指明。
二、按法院之審判固應以起訴之犯罪事實為範圍，但法院於不妨
    害事實同一之範圍內，仍得自由認定事實，適用法律。所謂
    事實同一，係指刑罰權所以發生之原因事實係屬同一者而言
    ，是判決所認定之事實與檢察官起訴之事實是否同一，應以
    檢察官擇為訴訟客體之基本社會事實關係是否相同為準，非
    謂其全部之事實均須一致；苟其基本事實相同，其餘部分縱
    或稍有出入，仍不失為事實同一（最高法院89年度台上字第
    3437號判決意旨參見）。又按刑事訴訟之審判，雖採不告不
    理原則，法院固不得對未經起訴之事實予以審判，但在不妨
    害事實同一之範圍內，仍非不得自由認定事實，適用法律。
    換言之，如刑罰權對象之客觀基本社會事實相同，縱起訴事
    實所述犯罪時、地略有錯誤，或犯罪方法、被害法益不同，
    或所犯罪名有別，法院仍得予以審判（最高法院95年度台上
    字第1271號判決意旨參照）。本件檢察官於起訴書附表編號
    (二)、(五)中，已對上訴人即被告乙○○所為之販賣第一級毒品
    海洛因之犯行，記載販賣之對象（指丙○○、丁○○）、數
    量、金額、地點及時間等，雖販賣時間、金額與嗣後經法院
    審理調查後所認定之時間、金額略有不同，然依上揭最高法
    院見解，並非未經起訴，原審及本院自得就此部分予以審判
    ，要無訴外裁判之問題，併予敘明。
三、有關被告所持用由其友人林鳳泉所申辦之易付卡門號000000
    0000號SIM卡1張，並將該SIM卡插入林鳳泉所有之NOKIA 603
    0型行動電話內 ，充為販賣第一級毒品海洛因之聯絡工具，
    而該門號0000000000號之監聽期間係自96年 4月25日上午10
    時起至96年 5月21日上午10時止，有臺灣臺中地方法院檢察
    署所核發之通訊監察書及通訊監察書電話附表影本各 1份附
    卷可稽（見警卷第17頁至第19頁）。且有關電話監聽之內容
    ，其最大之證據價值係在證明通話雙方之間確有於何時間，
    為何內容之對話，雖在販賣毒品案件中，並不能完全以電話
    監聽之內容推測知悉交易雙方當場面對面時之交易細節【包
    括正確之交易時間、毒品數量、成交之價格及有無當場為另
    一次交易時間、地點之約定】，然由電話監聽之內容仍非不
    可探知全部或部分之事實，是通訊監察內容（當然不包括施
    行監聽者自行加註之臆測文字）在證明每一單一之犯罪事實
    時，雖有「時間、金額、地點及次數」等無法與被告之自白
    或證人之證述內容互核一致之處，但仍不得據此逕為推定通
    訊監察之內容全然不可採信。
貳、有關於證據能力部分：
    按我國刑事訴訟法基於證據裁判主義及證據能力之規定，得
    以作為認定犯罪事實之依據，以有證據能力之證據為限，惟
    於審判期日證人所為陳述與審判外之陳述相異時，可提出該
    證人先前所為自我矛盾之陳述，用來減低其在審判時證言之
    證明力，此種作為彈劾證據使用之傳聞證據，因非用於認定
    犯罪事實之基礎，不受傳聞法則之拘束（最高法院97年度台
    上字第6321號判決意旨參見）；又按傳聞排除法則中所謂審
    判外陳述，無證據能力，係針對證據目的在於待證事實爭點
    （issue on fact ）之證據資格而言，倘若證據之目的僅係
    作為彈劾證據憑信性之用（issue on credibility），旨在
    質疑待證事實之成立者，其目的並非待證事實之成立，則無
    此排除法則之適用 （最高法院98年度台上字第949號判決意
    旨參照 ）。再按刑事訴訟法第159條之1第2項所規定：「被
    告以外之人於偵查中向檢察官所為之陳述，除顯有不可信之
    情況者外，得為證據。」其中所謂「顯有不可信之情況」之
    條件，核指陳述當時之「週遭客觀情況」而言，亦即須陳述
    當時，週遭存有客觀顯有不可信之特別情況，於偵查中向檢
    察官所為之陳述，始欠缺證據能力（最高法院98年度台上字
    第949號判決意旨參見） 。本件被告及其選任辯護人對於證
    據能力部分則主張：有關證人丙○○、丁○○、己○○等人
    於警詢時之陳述，為審判外之陳述，屬傳聞證據，無證據能
    力；證人丙○○、己○○（有關證人丁○○部分，於檢察官
    偵查中並無偵訊筆錄之製作，此部分被告及其選任辯護人尚
    有誤會）在偵查中所為之陳述，未經被告在場行使反對詰問
    權，按諸最高法院94年度台上字第5651號裁判意旨：「得為
    證據之被告以外之人於審判外向法官所為之陳述及於偵查中
    向檢察官所為之陳述，實質上應解釋為係指已經被告或其辯
    護人行使反對詰問權者而言。」，應無證據能力；另證人丙○○、丁○○、己○○指認犯罪嫌疑人紀錄表沒有證據能力
    。經查：
  (一)證人丙○○、丁○○於警詢之陳述，無證據能力：
    按被告以外之人於審判外之言詞或書面陳述，除法律有規定
    者外，不得作為證據；又被告以外之人於檢察事務官、司法
    警察官或司法警察調查中所為之陳述，與審判中不符時，其
    先前之陳述具有較可信之特別情況，且為證明犯罪事實存否
    所必要者，得為證據 ，刑事訴訟法第159條第1項、第159條
    之2分別定有明文。 在本案中，經比較證人丙○○於警詢、
    原審及本院前審；證人丁○○於警詢及原審審理時之證述內
    容，並非全然一致，就其中與原審及本院前審（不包括證人
    丁○○）審理時所證不符之警詢陳述，雖遍觀偵查全卷，查
    無其等有非出於真意而為陳述或遭警方違法取供之情事，但
    證人丙○○、丁○○分別在原審及本院前審（不包括證人丁○○）審理結證時，亦查無有何閃爍其詞、迴護被告或虛構
    故事之情狀，自難遽認證人丙○○、丁○○前於警詢時之陳
    述，有何較嗣後於法院審理時之證言更為可信之特別情況存
    在，核與刑事訴訟法第159條之2傳聞證據例外規定有間。另
    就證人丙○○、丁○○於警詢時所陳與法院審理時所證相符
    之陳述，亦與前開傳聞證據例外規定不合，應認證人丙○○
    、丁○○於警詢時之陳述，均無證據能力（即不得以之直接
    作為認定犯罪事實存否之證據，然仍非不得以之彈劾有證據
    能力之證據，進而削弱或否定其證明力）。
  (二)證人己○○於警詢之證述，亦無證據能力：
    按被告以外之人於審判中死亡者，其於檢察事務官、司法警
    察官或司法警察調查中所為之陳述，經證明具有可信之特別
    情況，且為證明犯罪事實之存否所必要者，得為證據，刑事
    訴訟法第159條之3第1款定有明文。 本件證人己○○（業已
    於96年 6月27日死亡）於警詢時所為之陳述，屬被告以外之
    人於審判外之陳述，核屬傳聞證據，依法本無證據能力，雖
    證人己○○已死亡，然因無從證明己○○於警詢時之陳述係
    「具有可信之特別情況」，故本院認證人己○○之警詢陳述
    亦無證據能力。
  (三)按刑事訴訟法第159條之1規定：被告以外之人於審判外向法
    官所為之陳述，得為證據。被告以外之人於偵查中向檢察官
    所為之陳述，除顯有不可信之情況者外，得為證據。本件證
    人丙○○、己○○ 2人下列經本院所引用於檢察官偵訊中所
    為之陳述，本院審酌證人丙○○、己○○2人分別96年5月29
    日、96年6月5日於檢察官偵訊時係經檢察官告知具結之義務
    及偽證之處罰，並命證人朗讀結文後具結，衡情證人丙○○
    、己○○ 2人自必小心謹慎以免觸犯偽證罪，且被告及其選
    任辯護人於本院審理時亦未提出、主張任何可供證明證人丙○○、己○○ 2人於檢察官偵訊時所為之陳述，究有如何之
    「顯有不可信之客觀情況」以供本院得以即時調查，足認證
    人丙○○、己○○ 2人上開於檢察官偵訊時經具結結證所為
    之證詞，自得為證據，而有證據能力。另被告及其選任辯護
    人稱證人丙○○於檢察官偵訊時之訊問筆錄（指已具結者）
    ，與其在原審及本院前審審理時所結證之證述內容互核有不
    相同及矛盾之處，是其所證述之內容具有重大瑕疵，真實性
    已容置疑，則係屬證據「證明力」之問題。至證人丙○○於
    檢察官偵訊中所為之陳述（指已具結者），與證人丙○○嗣
    後以證人身分在原審及本院前審所為證述之內容雖有所出入
    ，然此非屬證人丙○○於檢察官訊問陳述當時之週遭客觀情
    況，不能據此認係法條所謂「顯有不可信之情況」，應併予
    指明。
  (四)又按刑事訴訟法第159條之1所規定被告以外之人於偵查中向
    檢察官所為之陳述，除顯有不可信之情況者外，得為證據。
    其立法理由係以偵查中對被告以外之人所為之偵查筆錄，或
    被告以外之人向檢察官所提之書面陳述，性質上均屬傳聞證
    據，且常為認定被告有罪之證據，自理論上言，如未予被告
    反對詰問、適當辯解之機會，一律准其為證據，似與當事人
    進行主義之精神不無扞格之處，對被告之防禦權亦有所妨礙
    ，然刑事訴訟法規定檢察官代表國家偵查犯罪、實施公訴，
    依法有訊問被告、證人、鑑定人之權，且實務運作時，偵查
    中檢察官向被告以外之人所取得之陳述，原則上均能遵守法
    律規定，不致違法取供，其可信性甚高，為兼顧理論與實務
    ，而對被告以外之人於偵查中向檢察官所為之陳述，除顯有
    不可信之情況者外，得為證據。乃同法第159條第1項所謂得
    作為證據之「法律有規定者」之一，為有關證據能力之規定
    ，係屬於證據容許性之範疇。而被告之反對詰問權係指訴訟
    上被告有在公判庭當面詰問證人，以求發現真實之權利，此
    與證據能力係指符合法律所規定之證據適格，而得成為證明
    犯罪事實存在與否之證據資格，性質上並非相同，否則，如
    被告以外之人於本案審判中所為之陳述，與其先前在檢察官
    偵查中所為之陳述不符時，即謂後者無證據能力，依同法第
    155條第2項規定，即悉數摒除不用，僅能採取其於本案審判
    中之陳述作為判斷之依據，按之現行刑事訴訟法關於傳聞證
    據排除例外之規定，殊難謂為的論（最高法院96年度台上字
    第7448號判決意旨參見）。雖本件被告及其選任辯護人對於
    證據能力部分所主張：有關證人丙○○、己○○（證人丁○○部分，於檢察官偵查中並無偵訊筆錄之製作）在偵查中所
    為之陳述，因未經被告在場行使反對詰問權，認應無證據能
    力。然有關證人丙○○部分，業經原審及本院前審（指上訴
    審）予以傳喚到庭並施以交互詰問，至本院更(一)審則由法官
    依職權先予詰問，後再由檢察官及被告之選任辯護人為詰問
    ，自屬已經完足調查之證據，當然有證據能力；又證人己○○部分，因其業已於96年 6月27日死亡，自無可能於法院審
    理時再予傳喚到庭施以交互詰問，是其先前於檢察官偵查中
    經具結後所為之陳述，當亦有證據能力（最高法院95年度台
    上字第6675號判決意旨參照）。
  (五)按所謂被告以外之人於審判外之陳述，係指被告以外之人就
    其曾經參與或見聞之事實，事後追憶並於審判外為陳述者而
    言。如被告以外之人係被告犯罪之共同正犯、共犯、相對人
    、被害人或其他關係人，而於被告實行犯罪行為時與被告為
    言詞或書面對談，且其對話之本身即係構成被告犯罪行為之
    部分內容者，因非屬其事後就曾經與聞之事實所為之追憶，
    自與審判外之陳述有間，二者不容混淆。又國家基於犯罪偵
    查之目的，對被告或犯罪嫌疑人進行通訊監察，乃係以監控
    與過濾受監察人通訊內容之方式，蒐集對其有關之紀錄，並
    將該紀錄予以查扣，作為認定犯罪與否之證據，屬於刑事訴
    訟上強制處分之一種 ，而監聽係通訊保障及監察法（下稱：
    通保法）第13條第1項所定通訊監察方法之一 ，司法警察機
    關依法定程序執行監聽取得之錄音，係以錄音設備之機械作
    用，真實保存當時通訊之內容，如通訊一方為受監察人，司
    法警察在監聽中蒐集所得之通訊者對話，若其通話本身即係
    被告進行犯罪中構成犯罪事實之部分內容，則依前開說明，
    自與所謂「審判外之陳述」無涉，應不受傳聞法則之規範，
    當然具有證據能力。至司法警察依據監聽錄音結果予以翻譯
    而製作之監聽譯文，屬於文書證據之一種，於被告或訴訟關
    係人對其譯文之真實性發生爭執或有所懷疑時，法院固應依
    刑事訴訟法第165條之1第2項規定 ，以適當之設備，顯示該
    監聽錄音帶之聲音，以踐行調查證據之程序，俾確認該錄音
    聲音是否為通訊者本人及其內容與監聽譯文之記載是否相符
    ；或傳喚該通訊者；或依其他法定程序，為證據調查。倘被
    告或訴訟關係人對該通訊監察譯文之真實性並不爭執，即無
    勘驗辨認其錄音聲音之調查必要性，法院於審判期日如已踐
    行提示監聽譯文供當事人辨認或告以要旨，使其表示意見等
    程序並為辯論者，其所為之訴訟程序即無不合（最高法院97
    年度台上字第5940號判決意旨參見）。再按有事實足認被告
    或犯罪嫌疑人有最輕本刑為 3年以上有期徒刑之罪嫌，並危
    害國家安全或社會秩序情節重大，而有相當理由可信其通訊
    內容與本案有關，且不能或難以其他方法蒐集或調查證據者
    ，得發通訊監察書。通訊監察書，偵查中由檢察官依司法警
    察機關聲請或依職權核發，審判中由法官依職權核發。又除
    法律另有規定外，實施刑事訴訟程序之公務員因違背法定程
    序取得之證據，其有無證據能力之認定，應審酌人權保障及
    公共利益之均衡維護。修正前通訊保障及監察法第5條第1項
    第1款、第2項、刑事訴訟法第158條之4分別定有明文。本件
    關於被告所使用之0000000000號電話之監聽錄音，為經臺灣
    臺中地方法院檢察署核准在案，有詳載案由、監察電話、對
    象、期間及譯文等之臺灣彰化地方法院檢察署通訊監察書、
    通訊監察書電話附表及譯文紀錄等附卷可參（詳見警卷），
    係依法所為之監聽；況審酌電話監聽侵害被告權益之種類及
    輕重、對於被告訴訟上防禦不利益之程度、犯罪所生之危害
    或實害等情形，兼顧人權保障及公共利益之均衡維護，亦認
    本件此部分電話監聽合於比例原則，是認應具有證據能力。
    且下列經本院所引用認定之通訊監察譯文，被告及其選任辯
    護人對該通訊監察譯文之真實性並不爭執，復經本院於審判
    期日踐行提示通訊監聽譯文供當事人及被告之選任辯護人辨
    認並告以要旨，使渠等表示意見，是該通訊監察譯文自亦有
    證據能力。
  (六)現行刑事訴訟法並無關於指認犯罪嫌疑人、被告（下稱：犯
    罪嫌疑人）程序之規定，如何經由被害人、檢舉人或目擊證
    人以正確指認犯罪嫌疑人，自應依個案之具體情形為適當之
    處理。依法務部及內政部警政署於90年5月、8月分別頒布之
    「法務部對於指認犯罪嫌疑人程序要點」、「人犯指認作業
    要點」及「警察機關實施指認犯罪嫌疑人程序要領」中之規
    定，於偵查過程中指認犯罪嫌疑人，係採取「選擇式」列隊
    指認，而非一對一「是非式的單一指認」；供選擇指認之數
    人在外形上不得有重大的差異；實施照片指認，不得以單一
    相片提供指認，並避免提供老舊照片指認；指認前應由指認
    人先陳述嫌疑人的特徵、不得對指認人進行誘導或暗示等程
    序，固可提高指認的正確度，以預防指認錯誤之發生。然指
    認之程序，固須注重人權之保障，亦需兼顧真實之發現，確
    保社會正義實現之基本目的。法院就偵查過程中所實行之第
    一次指認（禁止重覆指認），應綜合指認人於案發時所處之
    環境，是否足資認定其確能對犯罪嫌疑人觀察明白、認知犯
    罪行為人行為之內容，該事後依憑個人之知覺及記憶所為之
    指認是否客觀可信，而非出於不當之暗示等事項，為事後審
    查，並說明其認定指認有無證據能力之理由。倘指認過程中
    所可能形成之記憶污染、誤導判斷，均已排除，且其目擊指
    認亦未違背通常一般日常生活經驗之定則或論理法則，指認
    人於審判中，並已依人證之調查程序，陳述其出於親身經歷
    之見聞所為指認，並依法踐行詰問之程序，而非單以指認人
    之指認為論罪之唯一依據，自不得僅因指認人之指認程序與
    上開要點（領）規範未盡相符，遽認其無證據能力（最高法
    院98年度台上字第830號判決意旨參照）。 本件有關證人丁○○、丙○○ 2人於警局偵查過程中指認犯罪嫌疑人，既係
    採取「選擇式」列隊指認，而非一對一「是非式的單一指認
    」，且其 2人復經原審法院傳喚到庭，並施以交互詰問，及
    業已保障被告之對質詰問權 ，是有關證人丙○○、丁○○2
    人於警局所為之指認犯罪嫌疑人紀錄表當然具有證據能力。
    至證人己○○部分因其業已死亡而無法傳喚到庭，致未能於
    審判中依人證之調查程序調查，是本院認有關證人己○○於
    警局所為之指認犯罪嫌疑人紀錄表則無證據能力。
  (七)又本件於96年6月5日19時30分許，在臺中市西屯區○○○街
    42號3樓之3被告租屋處，所查獲扣得被告所使用之門號0000
    000000號行動電話1支（NOKIA  6030型，含SIM卡1張），係
    經警持臺灣臺中地方法院法官所核發之搜索票，依法定程序
    執行搜索合法扣得之物，且亦與本案具有關聯性，當有證據
    能力，併予敘明。
  (八)按刑事訴訟法第159條之5第2項所定 ：「當事人、代理人或
    辯護人於法院調查證據時，知有第159條第1項不得為證據之
    情形，而未於言詞辯論終結前聲明異議者，視為有前項之同
    意。」乃係基於證據資料愈豐富，愈有助於真實發現之理念
    ，酌採當事人進行主義之證據處分權原則，並強化言詞辯論
    主義，透過當事人等到庭所為之法庭活動，在使訴訟程序順
    暢進行之要求下，承認傳聞證據於一定條件內，得具證據適
    格。此種「擬制同意」 ，因與同條第1項之明示同意有別，
    實務上常見當事人等係以「無異議」或「沒有意見」表示之
    ，斯時倘該證據資料之性質，已經辯護人閱卷而知悉，或自
    起訴書、原審判決書之記載而了解，或偵、審中經檢察官、
    審判長、受命法官、受託法官告知，或被告逕為認罪答辯或
    有類似之作為、情況，即可認該相關人員於調查證據之時，
    知情而合於擬制同意之要件（最高法院96年度臺上字第4174
    號判決意旨參見）。經查，本件除上述(一)、(二)、(三)、(四)、(五)
    、(六)、(七)所述部分外，其餘卷內所引用之供述證據【含言詞
    及書面】，其性質屬於被告以外之人於審判外之陳述，而為
    傳聞證據，且查無符合刑事訴訟法第159條之1至之4等前4條
    之情形者，原雖無證據能力，然此部分供述證據【含言詞及
    書面】內容，業經本院審理時予以提示並告以要旨，且經檢
    察官、被告及其選任辯護人表示意見。當事人及辯護人已知
    上述供述證據乃屬傳聞證據，且被告及其選任辯護人於本院
    審判期日中均未對此部分之證據表示意見，且迄至言詞辯論
    終結前亦未聲明異議，本院審酌上開證據資料製作時之情況
    ，尚無違法不當及證明力明顯過低之瑕疵，亦認為以之作為
    證據應屬適當，揆諸前開規定，爰依刑事訴訟法第159條之5
    規定，認為以之作為本案之證據亦屬適當，自均有證據能力
    。
、認定犯罪事實及論罪科刑部分（即有罪部分）：
一、訊據上訴人即被告（以下簡：被告）乙○○對於伊之綽號為
    「黑豆」，有使用過門號0000000000號與人通話，且於96年
    6月5日19時30分許，在臺中市西屯區○○○街42號3樓之3之
    租屋處，為警查獲，並當場扣得門號0000000000號行動電話
    一支（含SIM卡1張）之事實固坦承不諱，惟矢口否認有販賣
    第一級毒品海洛因之犯行，先後辯稱：伊並未販賣第一級毒
    品予丙○○、丁○○；丁○○則是伊報警查獲的，丁○○可
    能懷恨要報復，才誣指伊販賣第一級毒品；門號0000000000
    號是伊朋友綽號「阿弟仔」的，只是忘記帶走，才在伊住處
    為警查扣，該門號之通聯紀錄並非均是伊與他人之通話；己○○這個人伊不認識，其他的人都是共同吸食毒品的朋友。
    伊從頭到尾都沒有賣毒品給他們。賣幾次都是他們證人自己
    講的，也沒有查獲過任何一個毒品，伊本身就沒有毒品可以
    吸食，就要去向人要來吸食，怎麼有毒品去賣給他們。請庭
    上查明真相，不能針對證人所講的，證人說一次就是一次，
    說兩次就是兩次，證人所講的是海洛因或安非他命也都沒有
    化驗，都是片面之詞都是他們講的，他們所吸食的毒品也不
    代表是跟伊買的，證人所證述都是片面之詞，證述都不實在
    云云。被告之選任辯護人則為被告辯護略稱：證人丙○○
    、丁○○供述與被告交易毒品之時間、地點、次數、連絡方
    式，歷次陳述均不相同，有重大瑕疵可指，真實性已容置疑
    。卷附臺灣臺中地方法院96年度訴字第2200號丁○○被訴
    施用毒品案之刑事判決 ，認定丁○○於95年9月20日執行觀
    察勒戒完畢後，復於96年5月7日再犯施用毒品罪一次；其餘
    96年5月7日前、後之施用毒品犯行，均認無法證明，而不另
    為無罪之諭知。 丁○○在95年12月至96年4月間既無施用毒
    品，何須向被告購買？又丁○○在96年5月7日施用毒品後
    ，翌日經被告向臺中市警察局第六分局協和派出所舉報，而
    由警員戊○○循線查獲丁○○到案，此據證人戊○○在原審
    證述屬實，設若被告販賣毒品給丁○○，為避免其供出來源
    ，不可能主動向警方檢舉，此亦足證被告確未販賣毒品給丁○○等語。本院查：
  (一)按證人之陳述有部分前後不符，或相互間有所歧異時，或因
    記憶淡忘、或因事後迴護被告、或因其他事由所致，究竟何
    者為可採，法院仍得本其自由心證予以斟酌，非謂一有不符
    或矛盾，即應認其全部均為不可採信；尤其關於行為動機、
    手段及結果等之細節方面，證人之證言，有時亦有予渲染之
    可能；然其基本事實之陳述，若果與真實性無礙時，則仍非
    不得予以採信（最高法院74年臺上字第1599號判例要旨、90
    年度臺上字第6078號判決要旨參照）；況認事採證、證據之
    取捨及證據證明力（此與證據能力不同）之判斷，俱屬事實
    審法院之職權，苟無違證據法則，自不能指為違法；是供述
    證據前後雖有差異或矛盾，事實審法院非不可本於經驗及論
    理法則，斟酌其他情形，作合理之比較，定其取捨；其就供
    述證據之一部，認為真實者，予以採取，亦非法則所不許。
    因之，證人供述之證據，前後縱有差異，事實審法院依憑證
    人前後之供述證據，斟酌其他證據（包括直接、間接及補充
    證據），本於經驗法則與論理法則，取其認為真實之一部，
    作為論罪之證據，自屬合法（最高法院90年度臺上字第6943
    號判決要旨參照）。
  (二)再按非法販賣海洛因毒品之交易型態，有所謂「大盤」、「
    中盤」或「小盤」之分。其中「大盤」或「中盤」者，倘時
    機掌握得宜，或可查獲電子秤、帳冊、分裝袋等販賣工具，
    且因購買者眾，一旦事發，必有多數知情或買受人等可為證
    人。然在「小盤」與「偶發」之零星交易，因係一手交錢，
    一手交貨，交易方法簡單，對象不多，無須使用任何販賣工
    具，亦無記載帳冊之必要。此種交易方式，因交易時間短暫
    過程隱密，未必有第三者知悉其情事，且茍非警方事先獲知
    情報，甚難於交易現場當場查獲。法院固不應僅憑購買者片
    面之指證，據以認定被告之非法販賣毒品之犯行，然購買者
    之指證在證據法則上既屬「人證」之一種，與被告之自白不
    得作為認定事實唯一證據之情形不同，如購買者之指證並無
    矛盾或瑕疵，亦未違背經驗法則與論理法則時，自不應僅因
    無法查得其他直接佐證，即對購買毒品者所為對販毒者不利
    之指證，全然捨棄不採（最高法院93年度臺上字第5742  號
    判決意旨參見）。
  (三)被告確有為犯罪事實一、(一)、(二)之販賣第一級毒品海洛因予
    丙○○之事證如下：
  1.證人丙○○於偵查中結證稱：「（問：你是用哪支電話跟你
    的毒品來源購買毒品？）我是用0000000000手機跟我的毒品
    來源『黑豆仔』手機0000000XXX聯絡。‥‥（問：你從何時
    開始找乙○○買什麼毒品？）94年12月初到94年12月底【按
    ：依證人丙○○於偵查中所稱，伊自95年 2月間開始使用第
    一級毒品海洛因，於原審審理時證稱：係自95年10月底開始
    詢問第一級毒品海洛因，95年12月初才真正開始使用等語推
    算，丙○○此處所稱之94年應係口誤，實際時間應為95年】
    ，我總共跟乙○○買過 6次海洛因毒品，都是在臺中市○○
    路與大業路口的黃昏市場交易毒，一千五百元買2次 、三千
    元1次、五千元的有3次，都是海洛因毒品‥‥（問：你每次
    找乙○○購買海洛因毒品程序為何？）我先用我手機打電話
    到他手機，約好時間、地點、毒品種類、交易金額以後，再
    由我親自前往約定的地點，由乙○○親自出面把毒品交給我
    。」等語（96年度偵字第14347號偵查卷第62頁反面） 。證
    人丙○○於原審審理時結證稱：「（問：觀察勒戒之前是否
    曾經向被告購買過海洛因施用？）4次。 （問：第一次的時
    間？）95年12月初，地點在臺中市○區○○路的黃昏市場。
    （問：當時怎麼聯繫被告？）打電話給被告，我使用0953這
    支，我們就約見面。 （問：第一次購買的數量、價格？）3
    千元，1包。（問：第二次購買時間、地點？）另外3次是95
    年12月間至96年1月間，大部分在12月間 ，地點通常在大隆
    路的黃昏市場。（問：請分別說明購買的數量？）每次都是
    購買壹包，3千元或5千元。‥．（問：96年 5月29日偵訊，
    你說的次數是 6次，為何每次說的次數，有差異？）警詢到
    偵查中有隔一段時間，我只能記得有購買4、5、6次 ，沒有
    辦法詳細記得。所以剛才我審理中所言的 4次，是最保守的
    說法。（問：你提到警詢時說的時間是大略，為何今日可以
    確定是95年12月到96年1月？） 最近收到傳票後，我一直都
    有回想，就回想起來，之前在警詢的回答是警察叫我寫大致
    上的日期。‥‥（問：你跟被告買海洛因的時間？）95年11
    月底至12月底，買4次。隔一星期買1次， 1次買3千或5千元
    。3千元的有1次，5千元的有3次，第一次買3千元 ，其他的
    是5千元。都是在中午‥‥」等語 （原審卷第87至92頁）。
    依上開證人丙○○於偵查中及原審審理時之結證內容可知，
    證人丙○○先後結證所指認被告販賣毒品之時間、金額均非
    完全一致，嗣本院前審為釐清販賣之金額、時間等細節，再
    度詰問證人丙○○並當庭指出其前後所述不一致之處，證人
    丙○○於本院更審審理中則結證稱：「（受命法官問：你在
    原審第一次證述說是，你於95年12月初，第一次向乙○○購
    買3千元；後來又說 ，你是自95年11月底到12月底，有向乙○○購買過四次。你第一次向乙○○購買毒品的時間點究竟
    在何時？）95年12月初。」「受命法官問：你其餘三次向乙○○購買毒品的時間均在九十五年十二月？）是。」「（受
    命法官問：你每次向乙○○購買毒品之金額分別為何？）第
    一次是二至三千元。其餘各次大致上都是二至三千元。」「
    （受命法官問 ：你以前曾證述，你向乙○○第一次購買3千
    元，其餘各次均是5千元，是否確實如此？）金額大致上是2
    至3千元。我這次說的內容是正確的。」 「（受命法官問：
    你所購買一次 3千元之毒品，均為自己所施用？）是」「（
    受命法官問： 你所購買一次3千元之海洛因，你能施用多久
    ？）差不多2、3週。」 「（受命法官問：你一次購買3千元
    海洛因，於2至3週施用完後，你又立即跟乙○○購買？）是
    。」「（檢察官問：你為何會特別記得你是在95年12月初時
    開始向乙○○購買毒品？）因我那時候開始吸食，我之前沒
    吸食過，所以特別記得。」「（檢察官問：你於同時段即95
    年12月左右，除乙○○外，你是否還向他人購買毒品？）沒
    有，我後來就自己去勒戒了，我唯一購買的對象就是乙○○
    。」「（檢察官問：你對於購買金額前後供述不一，是否因
    為你的記憶有誤？）我記得是二、三千，可能筆錄上記載的
    金額太高了，因為時間隔有二年，我現在也已經不太清楚我
    所購買的金額到底是多少」「（檢察官問：關於購買金額上
    你可能記得不是很正確，但你能確定你有向乙○○購買毒品
    ？）是。」等語【見本院97年度上重更(一)48卷第80、81頁】
    。綜上可知，證人丙○○對於其確曾向被告購買第一級毒品
    海洛因乙情，自偵查中起至本院更審詰問為止，其始終均結
    證稱確有向被告購買，並無反覆不一之情形，至其究係在何
    時間向被告購買多少金額之第一級毒品海洛因，其既經本院
    更(一)審受命法官及檢察官提出前後不符之部分，並請證人丙○○加以說明，自應以證人丙○○於本院97年度上重更(一)48
    號案件中所結證之證詞為可信。是以本院認被告確有於犯罪
    事實一、(一)、(二)所示之時間、地點各以 3千元之價格販賣第
    一級毒品海洛因予丙○○無誤【有關販賣金額 3千元之認定
    ，係依證人丙○○於本院97年度上重更(一)48號案件中對受命
    法官詰問時所為二次明確金額之回答為依據，併予指明】。
  2.至證人丙○○於96年4月27日22時48分27秒，以其使用之000
    0000000號撥打被告所使用之門號0000000000號 ，所為之對
    話內容 ，因此部分被告與證人丙○○對話之時間係在96年4
    月27日22時48分27秒，核與本院上開所認定犯罪事實一、(一)
    、(二)所示之販賣第一級毒品海洛因之時間並無關係，是以此
    部分之通訊監察譯文內容。並不得據以為對被告不利之認定
    。
  3.證人丙○○於偵查中結證稱：「（問：乙○○身高多高？）
    我身高163公分，乙○○約有170幾公分，我知道他滿高的，
    而且他臉上有兩顆痣，所以很好記。（問：你所說的乙○○
    是否檢察官現在提示給你看的這個人？〔提示乙○○檔案〕
    ）沒錯，他就是乙○○。（問：你為何可以確認他是乙○○
    ？）因為他很好認，他臉上有兩顆痣，本人跟照片沒有差很
    多，他的髮型都差不多，他都開一台白色BMW3字頭的車。」
    等語 （96年度偵字第14378號偵查卷第62頁反面）。核與被
    告本人之面貌、身形均相一致，且嗣後於原審、本院上訴審
    及本院更審審理期日出庭作證時，更在被告在場之情況下，
    為如前所述之證述，堅詞指證被告確有販賣第一級毒品海洛
    因予伊之行為，足證證人丙○○對於被告之指認，要無指認
    錯誤之可能。
  4.另考之被告與證人丙○○間並無金錢糾紛或其他仇恨，業據
    證人丙○○於原審證述明確（見原審卷第89頁）。再參諸證
    人丙○○於偵查、原審及本院審理時，均係於供前具結，表
    示當據實陳述，絕無匿、飾、增、減，如有虛偽，願受偽證
    之處罰，均有卷內證人結文在卷可佐。衡諸情理，倘若被告
    確無販賣第一級毒品予證人丙○○之實情，證人丙○○自不
    可能甘冒自身觸犯偽證刑責之危險，無端虛捏毒品交易情節
    ，而使被告有被入罪之可能。是以，證人丙○○之前開證述
    ，應屬實在，足以採信。
  5.綜上，被告空言否認有販賣第一級毒品海洛因予丙○○之犯
    行，要屬事後飾卸之砌詞，委無可採（又起訴書就被告販賣
    第一級毒品海洛因予丙○○之犯行，其中有關起訴書附表編
    號(一)、(二)、、部分均已經原審及本院前審判決無罪確
    定在案，自非本院所得再予審究），此部分事證明確，被告
    犯行均洵堪認定。
  (四)被告確有為犯罪事實一、(三)之販賣第一級毒品海洛因予丁○○之事證如下：
  1.證人丁○○於原審審理時結證稱：「（問：你自己本身有施
    用海洛因，是否曾經向被告購買海洛因施用？）有。（問：
    是否記得第一次及最後一次向被告購買海洛因的時間？地點
    ？）最後一次是96年5月8日。有時候是他自己拿出來，但我
    沒有跟他買。問：96年5月8日這一次，購買地點？）臺中市
    ○○路與文心路，那時候我們有先電話聯絡，我到達現場之
    後，被告還沒有出現，我就被警察查獲。（問：這一次打算
    跟被告購買多少？） 五百元，壹包。（問：96年5月11日警
    詢時，你說：你有使用0000000000與被告0000000000的電話
    聯絡，時間是95年12月起，地點在臺中市○○路與寧夏路的
    萊爾富便利商店，購買三百、五百、一千，為何這麼說？）
    事實就是這樣。但是因為時間比較久，精確的細節不太記得
    。（問：你的意思是95年12月間確實有跟被告購買毒品？）
    那時候介紹我跟被告認識的那個朋友阿吉，先由那個朋友出
    面向被告購買，我在旁邊，‥‥（問：95年12月間，這種情
    形有幾次？）2、3次。有時候在大里，地點不一定。（問：
    你跟阿吉一起出資購買海洛因嗎？）剛開始是阿吉出的，後
    來認識之後我再和阿吉公家出。（問：你說是阿吉出面，但
    警詢時你說：你用0000000000的電話與黑豆聯絡，與剛才所
    言有出入？）剛開始是阿吉介紹我和被告認識，之後就由我
    自己和被告聯絡。‥‥（問：警詢你提到跟被告買5、6次，
    購買數量？時間？）直接跟被告說我要購買五百元。‥‥（
    問：你自己跟被告購買幾次？）4、5次。時間在96年4、5月
    。想到要買就打電話給被告，每一次都約隔七天以上，數量
    都是三百或五百元。地點不一定，5月8日那一次是最後一次
    ，在寧夏路與文心路，有拿到毒品，但馬上就被警察抓到，
    之前曾經在大里拿毒品，附近有肯德基。‥‥（問：被告有
    幾支電話？）我只知道0000000000。」等語（原審卷第93至
    97頁）。
  2.證人丁○○確有以門號0000000000號撥打門號0000000000號
    ，與被告為下列通聯內容：（Ａ代表0000000000號，Ｂ代表
    0000000000號） 〔96年4月29日11時58分48秒〕（附於警卷
    第35頁）
    Ｂ：哥我阿毅要一千
    Ａ：甘有夠
    Ｂ：有啦你在那
    Ａ：同樣
    〔96年4月29日12時13分09秒〕（附於警卷第38頁）
    Ｂ：哥我阿毅先拿五百
    Ａ：你直接說五百就好
    Ｂ：好
    另門號0000000000號復有與門號0000000000號為下列通信內
    容：（附警卷第35、37、38、61頁）〔96年4月28日8時26分
    50秒〕
    Ｂ：那東西（海洛因）一千給我
    Ａ：錢甘有夠我相信你一次
    Ｂ：我到了
    Ａ：好
    Ｂ：豆哥你出來了嗎
    Ａ：出來了
    Ｂ：哥你甘出來了我趕上班在電器行
    Ａ：好
    〔96年4月28日14時24分50秒〕
    Ｂ：哥甘有我要一千
    Ａ：多少
    Ｂ：一千
    Ａ：在那
    Ｂ：同樣
    〔96年4月28日15時13分32秒〕
    Ｂ：我要找豆哥
    Ａ：你要拿東西（海洛因）
    Ｂ：我要一千
    Ａ：在哪
    Ｂ：天橋下
    Ａ：你到再打電話
    〔96年4月28日16時13分42秒〕
    Ｂ：我再十分鐘到
    Ａ：你到天橋再打你要多少
    Ｂ：一千能不能多一點
    Ａ：我們都有洗不然你自己洗我弄純一點給你再
        自己加糖洗
    Ｂ：好
    〔96年4月30日3時37分48秒〕
    Ｂ：哥你那邊有一點東西嗎
    Ａ：跟你說真的沒有，若有我就拿請你了，我會
        計較那些好嗎
    Ｂ：喔好謝謝
    〔96年4月30日4時6分41秒〕
    Ｂ：哥你那邊有一點東西嗎
    Ａ：跟你說真的沒有
    Ｂ：喔好謝謝
    對此，證人丁○○於原審結證稱：「審判長問：〔審判長提
    示通聯譯文，警卷35頁〕，有何意見？）我不曾叫被告豆哥
    ，應該是別人用我的電話打的。其中 4月28日14時24分我說
    ：哥，有嗎，我要一千，這一通應該不是我打的，我都是拿
    五百元。4月28日15時13分那一通也不是我打的 。16時13分
    這一通，也不是我打的。我拿到的毒品都是弄好的。可能是
    我跟朋友一起，我朋友打的。 4月29日11點58分這一通是我
    打的。電話中有提到阿毅的都是我。4月30日，上午3點37分
    、4月30日上午4點2分，這二通我記不清楚。 5月8日13時29
    分那一通，5月8日晚上那一次就是我被查獲。」等語（見原
    審卷第98頁）。綜上，由被告與丁○○在96年4月29日11時5
    8分48秒及96年4月29日12時13分09秒之談話內容觀之，參酌
    以證人丁○○於原審審理時所為之結證，足認被告確有於犯
    罪事實一、(三)所示之時間、地點以 5百元之價格販賣第一級
    毒品海洛因予丁○○無誤【有關販賣金額 5百元之認定，係
    依通訊監察譯文；而販賣之地點則係係證人丁○○於原審審
    理時所結證之內容為依據】。至其餘部分之通訊監察譯文，
    因證人丁○○並未承認係其與被告間之對話，是以其餘部分
    之通訊監察譯文內容。並不得據以為對被告有罪之認定。
  3.證人丁○○於原審審理時並結證稱：被告平常駕駛的車是BM
    W車牌9191，是按照其所看到的回答。被告是開白色的BMW車
    子等情（原審卷第95、97頁），其所指證被告使用之交通工
    具為白色BMW車子 ，為被告所不爭執，亦與證人丙○○於偵
    查中所結證稱：被告都開一台白色BMW3字頭的車一情（96年
    度偵字第14347號偵查卷第78頁反面）相符。 再者，證人丁○○於原審作證時，係在被告在場之情況下明確結證稱：被
    告有販賣第一級毒品海洛因予伊之行為，有原審審判筆錄在
    卷可考，是以證人丁○○之指認，絕無誤認錯指之可能，所
    為證述更徵可信。
  4.被告雖辯稱：是伊報警查獲證人丁○○的，故證人丁○○可
    能懷恨報復伊云云，及被告之選任辯護人為被告辯護稱：丁○○在96年5月7日施用毒品後，翌日經被告向臺中市警察局
    第六分局協和派出所舉報，而由警員戊○○循線查獲丁○○
    到案，此據證人戊○○在原審證述屬實，設若被告販賣毒品
    給丁○○，為避免其供出來源，不可能主動向警方檢舉，此
    亦足證被告確未販賣毒品給丁○○等語。但查證人丁○○並
    未就此節為任何之證述，且依全案卷證亦查無其他任何積極
    證據，足以證明丁○○明確知悉被告有向警方舉報伊施用毒
    品，是被告及其選任辯護人此部分所辯尚非可採。又證人丁○○於原審審理時，係於供前具結，表示當據實陳述，絕無
    匿、飾、增、減，如有虛偽，願受偽證之處罰，有卷內證人
    結文在卷可佐。衡諸情理，倘若被告確無如犯罪事實一、(三)
    所示之販賣第一級毒品予丁○○之行為，證人丁○○自不可
    能虛捏事實，使自己有觸犯偽證刑責之危險，是以證人丁○○之就被告確有為犯罪事實一、(三)所示之販賣第一級毒品之
    證言，核與事實相符，自堪採信。
  5.綜上，證人丁○○就被告確有為犯罪事實一、(三)所示販賣第
    一級毒品行為之指證，既有所憑（有通訊監察譯文可資比對
    供為佐證），且查無瑕疵可指，堪認與事實無違，足以採信
    。被告空言否認有販賣第一級毒品予丁○○之犯行，無非推
    諉卸責之詞，要無足取。
  6.至於證人即警員戊○○於本院前審審理中證稱：被告曾經於
    96年4、5月份擔任線民的工作，我有參與查獲丁○○毒品案
    件，是被告乙○○提供的線索，乙○○曾經有跟我們提過這
    個文華高中附近有毒販，我們才查到丁○○，乙○○沒有提
    到跟丁○○之間的關係。當時我不知道乙○○有施用毒品的
    情形，有勸告被告要戒毒、遠離毒品。有查過被告的前科，
    沒有懷疑被告有販毒，有去找被告二次，要去找被告之前，
    都會事先跟乙○○說。不清楚被告已經被檢警單位監聽，是
    查獲之後烏日分局的警員跟我說，我才知道。第二次去找被
    告是烏日分局查獲當時去的，是乙○○打電話給我，說有其
    他單位去，我才去的。乙○○是擔任我們專案的線民。查緝
    毒品案件的時候，我們會去找乙○○，看他有無線索，都是
    我聯繫的。我沒有懷疑被告乙○○有施用毒品或販毒，勸被
    告要戒毒只是口頭告知勸戒等情（見本院卷第93、94頁）。
    惟查證人戊○○之證言，關於所謂被告擔任線民一節，並未
    能具體說明其經過程序，亦無從證明被告確有提供丁○○施
    用毒品之犯罪情節。 況且，依證人丁○○於96年5月9日0時
    40分警詢時（該次筆錄係由證人戊○○擔任訊問），已經明
    確供出其毒品是向綽號「黑豆」之人所購買者（原審卷第12
    7頁）。而被告乙○○既係戊○○之線民 ，則戊○○應對被
    告之背景資料有相當之了解，斷無不知被告之綽號為「黑豆
    」之理，且竟然其未將被告為線民之情形，向所屬單位報備
    ；復對於被告可能販毒之情節，毫無警覺，在被告遭其他警
    察機關查獲之後，經被告通知始行到場，在在與常情不合，
    是證人戊○○之證言，實難採為有利於被告之證明，附此敘
    明。
  7.另被告之選任辯護人為被告辯護稱：卷附臺灣臺中地方法院
    96年度訴字第2200號丁○○被訴施用毒品案之刑事判決，認
    定丁○○於95年9月20日執行觀察勒戒完畢後，復於96年5月
    7日再犯施用毒品罪一次；其餘96 年5月7日前、後之施用毒
    品犯行，均認無法證明，而不另為無罪之諭知。丁○○在95
    年12月至96年4月間既無施用毒品 ，何須向被告購買等詞。
    然查：衡諸常情一般購毒者係將所購入之毒品用以施用係為
    常態，惟施用後是否遭警查獲採尿送驗，此則為關係是否會
    遭移送偵查起訴，如未遭移送偵查及具備相關事證，法院當
    不可能為犯罪之認定；又購毒者購入毒品後未供施用者亦非
    不無可能，是辯護人此部分所辯，尚不足據為對被告有利之
    認定。
  (五)被告主觀上有營利意圖之說明：
    按販賣毒品之所謂販賣行為，係行為人基於營利之目的，而
    販入或賣出毒品而言。販賣毒品者，其主觀上須有營利之意
    圖，且客觀上有販賣之行為，即足構成，至於實際上是否已
    經獲利，則非所問。即於有償讓與他人之初，係基於營利之
    意思，並著手實施，而因故無法高於購入之原價出售，最後
    不得不以原價或低於原價讓與他人時，仍屬販賣行為。必也
    始終無營利之意思，縱以原價或低於原價有償讓與他人，方
    難謂為販賣行為，而僅得以轉讓罪論處（最高法院93年度台
    上字第165號刑事判決意旨參照）。 復衡以近年來毒品之濫
    用，危害國民健康與社會安定日益嚴重，治安機關對於販賣
    或施用毒品之犯罪行為，無不嚴加查緝，各傳播媒體對於政
    府大力掃毒之決心亦再三報導，已使毒品不易取得且物稀價
    昂，苟被告於有償交付海洛因予與丙○○、丁○○之交易過
    程中無利可圖，縱屬至愚，亦無甘冒被取締移送法辦判處重
    刑之危險而平白從事上開海洛因交易之理。是其販入之價格
    必較其出售之價格為低，而有從中賺取買賣價差牟利之意圖
    及事實，應屬合理認定。又販賣毒品海洛因係違法行為，非
    可公然為之，而海洛因亦無公定價格，係可任意分裝增減分
    量，且每次買賣之價格、數量，亦隨時依雙方之關係深淺、
    資力、需求量、對行情之認知、來源是否充裕、查緝是否嚴
    緊、購買者被查獲時供述購買對象之可能風險之評估等因素
    ，而異其標準，機動調整，非可一概論之。從而販賣之利得
    ，除非經行為人詳細供出各次所販賣之毒品之進價及售價，
    且數量俱臻明確外，實難察得其交易實情，然販賣者從價差
    或量差中牟利，方式雖異，惟其販賣行為在意圖營利則屬同
    一。從而，舉凡有償交易，除足以反證其確係另基於某種非
    圖利本意之關係外，通常尚難因無法查悉其精確之販入價格
    ，作為是否高價賣出之比較，諉以無營利之意思而阻卻販賣
    犯行之追訴。本案被告與丙○○、丁○○交易海洛因均屬有
    償行為，且被告於丙○○、丁○○來電後，即專程趕赴雙方
    約定地點交付海洛因並收取價款，倘非有利可圖，自無平白
    甘冒觸犯重罪之風險而特意前往約定地點有償交付海洛因予
    丙○○、丁○○之理，足認被告主觀上確有營利之意圖甚明
    。
二、按海洛因為毒品危害防制條例第2條第2項第1款 明定列管之
    第一級毒品，任何人非經許可，不得販賣、持有。是核被告
    就犯罪事實一、(一)、(二)、(三)所示各次犯行，均係犯毒品危害
    防制條例第4條第1項之販賣第一級毒品罪。又：
  (一)被告各次販賣前持有第一級毒品海洛因之低度行為，均應為
    販賣之高度行為所吸收，均不另論罪。
  (二)被告於犯罪事實一、(一)、(二)、(三)所示之時、地為販賣第一級
    毒品之犯行，係犯意各別，且行為時間、空間亦互殊，自應
    予分論併罰。
  (三)按刑之量定，為求個案裁判之妥當性，法律固賦予法院裁量
    權，但此項裁量權之行使，除應依刑法第57條規定，審酌行
    為人及其行為等一切情狀，為整體之評價，並應顧及比例原
    則與平等原則，使罪刑均衡，輕重得宜，以契合社會之法律
    感情。又刑法第59條規定犯罪之情狀可憫恕者，得酌量減輕
    其刑，其所謂「犯罪之情狀」，與同法第57條規定科刑時應
    審酌之一切情狀，並非有截然不同之領域，於裁判上酌減其
    刑時，應就犯罪一切情狀（包括第57條所列舉之10款事項）
    ，予以全盤考量，審酌其犯罪有無可憫恕之事由（即有無特
    殊之原因與環境，在客觀上足以引起一般同情，以及宣告法
    定低度刑，是否猶嫌過重等等），以為判斷。本院審酌被告
    販賣第一級毒品罪之法定刑為「死刑或無期徒刑；處無期徒
    刑者，得併科新臺幣一千萬元以下罰金」，然同為販賣第一
    級毒品之人，其原因動機不一，犯罪情節未必盡相同，或有
    大盤毒梟者，亦有中、小盤之分，甚或僅止於吸毒者友儕間
    為求互通有無之有償轉讓者亦有之，其販賣行為所造成危害
    社會之程度自屬有異，法律科處此類犯罪，所設之法定最低
    本刑卻同為「無期徒刑，得併科新臺幣一千萬元以下罰金」
    ，不可謂不重，於此情形，倘依其情狀處以有期徒刑，即足
    以懲儆，並可達防衛社會之目的者，自非不可依客觀之犯行
    與主觀之惡性二者加以考量其情狀是否有可憫恕之處，適用
    刑法第59條之規定酌量減輕其刑，期使個案裁判之量刑能斟
    酌至當，符合比例原則。本件被告上開販賣第一級毒品海洛
    因之犯行，無視國家對於杜絕毒品危害之禁令，其行為固屬
    不當，應予非難，然其販賣第一級毒品之對象僅有 2人，販
    賣第一級毒品之次數亦僅有 3次，其中2次之販賣金額為3千
    元，1次為5百元，其販賣第一級毒品之犯罪情節均尚非至惡
    ，相對於長期大量販賣毒品之大毒梟而言，其對社會治安及
    國民健康之危害顯然較小，是從被告犯案情節觀之，倘仍遽
    處以販賣第一級毒品之最低刑度，尚屬情輕法重，且難謂符
    合罪刑相當性及比例原則，更無從與大毒梟之惡行有所區隔
    ，是其上開販賣第一級毒品之犯罪情狀相較於法定之重刑，
    在客觀上足以引起一般人之同情，情節尚堪憫恕，爰均依刑
    法第59條之規定酌量減輕其刑。原審認被告有於犯罪事實一
    、(一)、(二)、(三)所示之時、地為販賣第一級毒品之犯行，事證
    明確，予以論罪科刑，固非無見。然查：原審就被告販賣
    第一級毒品海洛因予丙○○部分，均認係以 5千元之價格販
    賣第一級毒品海洛因予丙○○，自有未洽；又原審就販賣
    第一級毒品海洛因予丁○○部分，認係以 3百元之價格販賣
    第一級毒品海洛因予丁○○，疏未比對通訊監察譯文中所約
    定之販賣價格實為 5百元，亦有可合；另原審疏未詳予調
    查勾稽卷證，即逕為認定被告另有為販賣第一級毒品海洛因
    予丁○○ 4次及販賣第一級毒品海洛因15次予己○○之犯行
    ，亦有可議（理由詳見後述），檢察官上訴意旨雖以：95年
    7月1日刑法修正施行之後，關於製造、販賣、運輸毒品之行
    為，依其態樣，如其時間、空間密切接近，依社會通念認為
    包括一罪為適當者，應論以集合犯之一罪，並處以無期徒刑
    云云。惟查刑法修正施行前，關於多次販賣第一級毒品之罪
    ，無論在理論及實務，一向認為係數行為，而依連續犯之規
    定論以一罪，並無認為係集合犯之情形，殊不因為刑法之修
    正，而改認係集合犯之餘地，故檢察官上訴意旨所指陳尚無
    可採（理由詳見上述）；另被告上訴理由仍空言否認有為犯
    罪事實一、(一)、(二)、(三)所示之販賣第一級毒品海洛因之犯行
    部分，為無理由，至被告上訴否認有為犯罪事實一、(一)、(二)
    、(三)所示以外之其餘販賣第一級毒品海洛因犯行部分，則為
    有理由，原判決既有上揭疏誤，且經檢察官及被告上訴，即
    屬無可維持，應由本院就原判決關於附表編號一之、販
    賣第一級毒品予丙○○部分、附表編號二、三販賣第一級毒
    品予丁○○、己○○及定應執行刑部分均撤銷改判。本院審
    酌被告之平日素行不佳，有臺灣高等法院被告前案紀錄表可
    考，竟不知警惕行止、犯罪之動機、目的均僅為圖一己之私
    利，且其本身即染有施用毒品之惡習，更深知上開毒品具有
    成癮性，服用後會產生依賴性、耐藥性，且戒解不易，嚴重
    妨害人之身心健康，竟因貪圖利益，販賣第一級毒品海洛因
    嚴重影響社會治安、戕害國民身心健康，惡性非輕、被告販
    賣第一級毒品之對象只有 2人，每次販賣之數量、金額均不
    多，因而獲取之利得非鉅，所生之損害尚非嚴重；再考之被
    告係國小畢業，從事水電工，家庭經濟勉持等生活情狀，暨
    被告犯後始終否認犯行態度非佳等一切情狀，分別量處如主
    文第二項所示之刑，並定其應執行之刑，以示懲儆（至於檢
    察官雖認被告犯罪後態度欠佳，具體求處無期徒刑，惟本院
    認被告販售之第一級毒品數量及販賣對象不多、販賣第一級
    毒品海洛因次數共計3次 、販售所得金額為6千5百元尚非鉅
    額等情狀，且本院審酌上揭諸情，認以量處如主文第二項所
    示之刑及執行刑即屬適當，公訴人之上開求刑，嫌稍過重，
    併此敘明）。
三、沒收部分：
  (一)按毒品危害防制條例第19條第1項規定 ，犯販賣毒品罪者，
    其犯罪所得之財物均沒收之，係採義務沒收主義。故販賣毒
    品所得之對價，不問其中成本若干，利潤多少，均應全部諭
    知沒收，貫徹政府查禁煙毒之決心，以符立法本旨（最高法
    院九十一年度臺上字第二四一九號判決意旨參照）。查，本
    件被告就犯罪事實一、(一)、(二)、(三)所示各次販賣第一級毒品
    海洛因所得之現金 （即分別為3千元、3千元、5百元，合計
    為6千5百元），既均未扣案，自應依毒品危害防制條例第19
    條第1項規定 ，併予宣告沒收，如全部或一部不能沒收時，
    以其財產抵償之。
  (二)又刑罰法令關於沒收之規定，可分為職權沒收及義務沒收，
    職權沒收係指法律規定與犯人及犯罪有關之某種物品得為沒
    收時，法院於宣告主刑時，得依職權斟酌決定之，學理上稱
    為「相對沒收」 ，例如刑法第38條第3項規定：「第1項第2
    款（供犯罪所用或供犯罪預備之物）、第3款 （因犯罪所得
    之物）之物，以屬於犯人者為限，得沒收之」，即對於犯人
    所有供犯罪所用、供犯罪預備或因犯罪所得之物，沒收與否
    ，授權法院依職權便宜行事；而義務沒收則係指法律規定與
    犯人及犯罪有關之某種物品應予沒收時，法院即有義務依法
    宣告沒收，學理上稱為「絕對沒收」， 例如刑法第38條第2
    項規定：「違禁物不問屬於犯人與否，沒收之」，刑法第21
    9條規定：「偽造之印章、印文或署押， 不問屬於犯人與否
    ，沒收之」，毒品危害防制條例第18條第1項規定： 「查獲
    之毒品及專供製造或施用毒品之器具，不問屬於犯人與否，
    均沒收銷燬之」、第19條第1項規定： 「犯第4條至第9條、
    第12條、第13條或第14條第1項、第2項之罪，其供犯罪所用
    或因犯罪所得之財物，均沒收之」皆屬之；遇有上述情形，
    有主刑存在，不問檢察官有無聲請，法院即有義務依法宣告
    沒收，毫無斟酌之餘地。復按刑罰之執行，對人民人身及財
    產之侵害甚鉅，故刑罰應止於犯人一身為基本原則，然法律
    特別規定：「不問屬於犯人與否，沒收之」或「不問屬於犯
    人與否，均沒收銷燬之」者，則以違禁物及與犯罪有關之某
    種物品 （例如刑法第219條規定偽造之印章、印文、署押）
    ，因於社會公安較具危險性，或為防止犯人反覆為不法之利
    用，為免貽害社會及防止再犯而為特別之規定，此乃刑止一
    身原則之例外，然屬於義務沒收之法律若未特別規定：「不
    問屬於犯人與否，沒收之」者，例如上述毒品危害防制條例
    第19條第1項規定 ：「其供犯罪所用或因犯罪所得之財物，
    均沒收之」，既有意省略「不問屬於犯人與否，沒收之」之
    要件， 基於刑止一身之原則及參照刑法第38條第3項前段規
    定之立法精神，應認「以屬於犯人者為限」，始得宣告沒收
    ，即供犯罪所用或因犯罪所得之財物若非犯人所有，或已非
    犯人所有（例如犯人已將之轉讓他人，而受讓人未具共犯身
    分），即無予以宣告沒收之餘地（最高法院93年度台上字第
    3263號判決可資參）。故扣案不知情之林鳳泉（綽號「阿弟
    仔」，業已於97年2月5日死亡）所有之0000000000號行動電
    話手機及門號（係易付卡門號，啟用日為95年9月3日、停機
    日為96年12月2日）， 既係被告向林鳳泉所借用，非屬被告
    所有，又非屬違禁物， 核與毒品危害防制條例第19條第1項
    及刑法第38條之沒收規定均有未合。另扣案之煙蒂 2個，則
    與本案之犯罪事實無關，爰均不為沒收之諭知，併予敘明。
肆、無罪部分：
一、公訴意旨另謂以：被告於96年1月中旬某日起至96年5月間某
    日止，先後在臺中市○○路文華高中對面便利商店內 ，以1
    千5百元之價格，販賣第一級毒品海洛因予己○○15次 （逾
    越15次以上之販賣第一級毒品海洛因予己○○部分，業經原
    審判決無罪確定）；及自95年12月間某日起至年 4月間止（
    除前揭經本院判決有罪部分外），尚有先後在臺中市○○路
    與文心路路口之萊爾富便利商店，以300元、500元、1000元
    不等之價格，販賣第一級毒品海洛因予丁○○之犯行，因認
    被告此部分另涉犯有毒品危害防制條例第4條第1項之販賣第
    一級毒品罪嫌。
二、按犯罪事實應依證據認定之，無證據不得認定犯罪事實；又
    不能證明被告犯罪者，應諭知無罪之判決，刑事訴訟法第15
    4條第2項、第301條第1項分別定有明文。次按事實之認定，
    應憑證據，所謂證據，須適於為被告犯罪事實之證明者，始
    得採為斷罪資料，如未能發現相當證據，或證據不足以證明
    ，自不能以推測或擬制之方法以為裁判基礎；又認定不利於
    被告之事實，須依積極證據，苟積極證據不足為不利於被告
    事實之認定時，即應為有利於被告之認定，更不必有何有利
    之證據，最高法院53年度臺上字第2750號、30年度上字第81
    6號、40年度臺上字第86號分別著有判例可資參照 。另認定
    犯罪事實應依證據，為刑事訴訟法所明定，故被告否認犯罪
    事實所持之辯解，縱屬不能成立，仍非有積極證據足以證明
    其犯罪行為，不能遽為有罪之認定，此最高法院30年度上字
    第1831號亦著有判例。又刑事訴訟法第161條第1項規定：檢
    察官就被告犯罪事實，應負舉證責任，並指出證明之方法。
    因此，檢察官對於起訴之犯罪事實，應負提出證據及說服之
    實質舉證責任。倘其所提出之證據，不足為被告有罪之積極
    證明，或其指出證明之方法，無從說服法院以形成被告有罪
    之心證，基於無罪推定之原則，自應為被告無罪判決之諭知
    （最高法院著有92年臺上字第128號判例要旨參照） 。另按
    關於毒品施用者其所稱向某人購買毒品之供述，必須補強證
    據佐證，係指毒品購買者之供述縱使並無瑕疵，仍須補強證
    據佐證而言，以擔保其供述之真實性。該所謂補強證據，必
    須與施用毒品者關於相關毒品交易之供述，具有相當程度之
    關連性，且足使一般人對於施用毒品者之供述無合理之懷疑
    存在，而得確信其為真實，始足當之。若毒品購買者之供述
    證據，本身已有重大瑕疵，依嚴格證明之法則，苟已無法憑
    為犯罪事實之認定時，自無再論補強證據之必要（最高法院
    95年度台上字第6850號判決意旨參見）。即犯罪應依證據認
    定之，無證據不得認定犯罪事實。被告未經審判證明有罪確
    定前，推定其為無罪，此為我刑事訴訟之基本原則。又公訴
    案件犯罪證據之蒐集，及提起公訴後，對犯罪事實之舉證責
    任及指出證明之方法，均屬公訴人之職責，原則上法院僅於
    當事人之主張及舉證範圍內進行調查證據，其經法定程序調
    查證據之結果，認已足以證明犯罪事實時，始得為犯罪事實
    之認定。若其為訴訟上之證明，於通常一般人仍有合理之懷
    疑存在，尚未達於可確信其真實之程度者，在該合理懷疑尚
    未剔除前，自不能為有罪之認定。法院不得以偵查機關關於
    某種犯罪之調查不易，即放棄上開原則之堅持，致有違背刑
    事訴訟無罪推定及嚴格證明之原則，其理甚明。又施用毒品
    者，其所稱向某人購買之供述，須補強證據以擔保其供述之
    真實性。良以施用毒品者其供述之憑信性本不及於一般人，
    況施用毒品者其供出來源，因而破獲者，法律復規定得減輕
    其刑，其有為偵查機關誘導、或為邀輕典而為不實之陳述之
    可能，其供述之真實性自有合理之懷疑。是本院一貫之見解
    ，認施用毒品者關於其向某人購買毒品之供述，必須補強證
    據佐證，以擔保其供述之真實性，俾貫澈刑事訴訟無罪推定
    及嚴格證明之基本原則。而茲所謂補強證據，指其他有關證
    明施用毒品者之關於毒品交易之供述真實性之相關證據而言
    ，必須與施用毒品者關於毒品交易之供述，具有相當程度之
    關連性，而足使一般人對施用毒品者關於毒品交易之供述，
    並無合理之懷疑存在，而得確信其為真實，始足當之（最高
    法院94年度台上字第2033號判決意旨參照）。
三、本件公訴人認被告另有於96年1月中旬某日起至96年5月間某
    日止，先後在臺中市○○路文華高中對面便利商店內 ，以1
    千5百元之價格，販賣第一級毒品海洛因予己○○15次 （逾
    越15次以上之販賣第一級毒品海洛因予己○○部分，業經原
    審判決無罪確定） ；及自95年12月間某日起至年4月間止（
    除前揭經本院判決有罪部分外），尚有先後在臺中市○○路
    與文心路路口之萊爾富便利商店，以300元、500元、1000元
    不等之價格，販賣第一級毒品海洛因予丁○○之犯行，無非
    係以此部分之犯罪事實，業據證人己○○於警詢及偵查中證
    述及結證明確、與證人丁○○於警詢時證述屬實，並有扣案
    為被告所使用之0000000000號行動電話（含SIM卡）1支可證
    ，及有0000000000號行動電話通訊監察書、通訊監察譯文及
    己○○、丁○○行動電話通聯調閱查詢單附卷可稽，為其主
    要論據。
四、訊據被告乙○○均矢口否認有何如公訴人所指訴此部分之販
    賣第一級毒品海洛因予己○○15次及予丁○○多次（除前揭
    經本院判決有罪部分外）之犯行，並辯稱：伊沒有販賣毒品
    ，證人證述不實在且每次證述都不一樣。伊也不認識阿吉，
    也不認識己○○，我從頭到尾都沒有賣毒品給他們等語。
五、本院查：
  (一)有關被告販賣第一級毒品予丁○○部分，除上開經本院核對
    通訊監察譯文之內容，再比對證人丁○○於原審之結證，認
    定有罪部分【即犯罪事實一、(三)】外，依門號0000000000號
    與門號0000000000號所為之下列通信內容：（附警卷第35、
    37、38、61頁）〔96年4月28日8時26分50秒〕
    Ｂ：那東西一千給我
    Ａ：錢甘有夠我相信你一次
    Ｂ：我到了
    Ａ：好
    Ｂ：豆哥你出來了嗎
    Ａ：出來了
    Ｂ：哥你甘出來了我趕上班在電器行
    Ａ：好
    〔96年4月28日14時24分50秒〕
    Ｂ：哥甘有我要一千
    Ａ：多少
    Ｂ：一千
    Ａ：在那
    Ｂ：同樣
    〔96年4月28日15時13分32秒〕
    Ｂ：我要找豆哥
    Ａ：你要拿東西
    Ｂ：我要一千
    Ａ：在哪
    Ｂ：天橋下
    Ａ：你到再打電話
    〔96年4月28日16時13分42秒〕
    Ｂ：我再十分鐘到
    Ａ：你到天橋再打你要多少
    Ｂ：一千能不能多一點
    Ａ：我們都有洗不然你自己洗我弄純一點給你再
        自己加糖洗
    Ｂ：好
    〔96年4月30日3時37分48秒〕
    Ｂ：哥你那邊有一點東西嗎
    Ａ：跟你說真的沒有，若有我就拿請你了，我會
        計較那些好嗎
    Ｂ：喔好謝謝
    〔96年4月30日4時6分41秒〕
    Ｂ：哥你那邊有一點東西嗎
    Ａ：跟你說真的沒有
    Ｂ：喔好謝謝
    再比對，證人丁○○於原審結證稱：「審判長問：〔審判長
    提示通聯譯文，警卷35頁〕，有何意見？）我不曾叫被告豆
    哥，應該是別人用我的電話打的。其中 4月28日14時24分我
    說：哥，有嗎，我要一千，這一通應該不是我打的，我都是
    拿五百元。4月28日15時13分那一通也不是我打的 。16時13
    分這一通，也不是我打的。我拿到的毒品都是弄好的。可能
    是我跟朋友一起，我朋友打的 。4月29日11點58分這一通是
    我打的。電話中有提到阿毅的都是我。4月30日，上午3點37
    分、4月30日上午4點2分， 這二通我記不清楚。5月8日13時
    29分那一通，5月8日晚上那一次就是我被查獲。」等語（見
    原審卷第98頁）。綜上， 除被告與丁○○在96年4月29日11
    時58分48秒及96年4月29日12時13分09秒之談話外 ，其餘部
    分證人丁○○均否認上開通信監察譯文之真正，是以其餘部
    分之通訊監察譯文內容，自不得據以為對被告有罪之認定。
    此外，證人丁○○前於警詢中（按證人丁○○於警詢時之陳
    述，本院認係無證據能力，即不得以之直接作為認定犯罪事
    實存否之證據，然仍非不得以之彈劾有證據能力之證據，進
    而削弱或否定其證明力）證稱：交易方式係以0000000000號
    行動電話撥打0000000000號行動電話與綽號「黑豆」聯繫購
    買毒品，交易時間、次數為95年12月開始，5至6次左右，購
    買金額為每次3百元、5百元、1千元不等（見警卷第9頁）；
    於第一審證稱：交易方式係95年12月間由朋友「阿吉」出面
    向上訴人購買，後來再和「阿吉」「公家出錢」（出資合買
    之意），之後由自己和上訴人聯絡，交易時間、次數為96年
    4、5月，次數4、5次，每一次約隔7天以上，購買金額為3百
    元或5百元，地點不一定， 96年5月8日是最後一次，打算購
    買5百元1包，在寧夏路與文心路，有拿到毒品，但馬上被警
    察抓到，之前曾經在大里拿毒品，附近有肯德基（見一審卷
    第93至97頁）；前後供述已有不符。是證人丁○○之供述證
    據，本身既已有重大瑕疵，依嚴格證明之法則，在查無其他
    積極證據足以佐證以擔保其供述之真實性下，自不得逕據為
    對被告不利之認定。
  (二)有關被告販賣第一級毒品予己○○部分：
    公訴人依據證人己○○於警詢（按證人己○○於警詢時之陳
    述，本院認係無證據能力，即不得以之直接作為認定犯罪事
    實存否之證據，然仍非不得以之彈劾有證據能力之證據，進
    而削弱或否定其證明力）及偵查中之陳述，暨證人己○○與
    被告間之電話監聽譯文 ，認定被告自96年1月中旬某日起至
    同年5月間某日止，販賣各1千元之海洛因予己○○計15次。
    然依公訴人所引用之譯文記載 ，己○○僅於96年4月27日15
    時37分59秒撥打被告之行動電話，除此之外，並無相關通聯
    譯文或其他證據可資佐證。 而被告與己○○於96年4月27日
    之對話，內容為己○○稱：「兄你救我一下」，被告答：「
    我沒用啦! 」等詞；依其對話文義尚不足以認定係與毒品交
    易有關，證人己○○於偵查中雖證稱向被告多次購買毒品之
    陳述，然就各次交易之正確時間、地點、數量、金額等仍僅
    為空泛之指證。是證人己○○之供述證據，本身既已有重大
    瑕疵，依嚴格證明之法則，在查無其他積極證據足以佐證以
    擔保其供述之真實性下，亦不得據為對被告不利之認定。
  (三)綜上所述，本件公訴人就被告此部分犯罪所憑之證據，無論
    直接或間接證據，均尚未達於一般之人均可得確信，而無合
    理之懷疑存在之程度，經本院詳細勾稽比對卷附之通訊監察
    譯文，亦查無其他積極、直接、明確之證據，足以證明被告
    確應負此部分販賣第一級毒品之罪責，被告此部分之犯行尚
    屬不能證明，依照前述刑事訴訟法之規定與最高法院判例要
    旨，及「罪疑唯輕」之原則，自應由本院將原審判決認此部
    分有罪部分撤銷改判，諭知被告此部分為無罪之判決，以免
    冤抑。
據上論斷，應依刑事訴訟法第369條第1項前段、第364條、第299
條第1項前段、第301條第1項 ，毒品危害防制條例第4條第1項、
第19條第1項，刑法第11條、第59條、第51條第5款，判決如主文
。
本案經檢察官甲○到庭執行職務。
中    華    民    國    98    年    10    月    13    日
            刑事第九庭    審判長法  官  江  德  千
                                法  官  賴  妙  雲
                                法  官  許  旭  聖
以上正本證明與原本無異。
本件有罪部分被告及檢察官均得上訴；無罪部分檢察官得上訴，
被告不得上訴。
如不服本判決應於收受送達後10日內向本院提出上訴書狀，其未
敘述上訴之理由者，並得於提起上訴後10日內向本院補提理由書
（均須按他造當事人之人數附繕本）「切勿逕送上級法院」。
                                書記官  紀  美  鈺
中    華    民    國    98    年    10    月    16    日
附錄論罪科刑法條：
毒品危害防制條例第4條第1項：
製造、運輸、販賣第一級毒品者，處死刑或無期徒刑；處無期徒
刑者，得併科新臺幣1千萬元以下罰金。


司法院資訊處製作；財團法人民間司法改革基金會備份。
